臺灣臺中地方法院交通事件裁定　100年度交聲更字第12號
原處分機關　交通部公路總局臺中區監理所
異　議　人
即受處分人　謝錦福
上列異議人因違反道路交通管理處罰條例案件，對於交通部公路
總局臺中區監理所99年12月30日所為之裁決（中監違字第裁60－
GE0000000號）聲明異議，異議人不服本院100年1月27日所為100
年度交聲字第287號交通事件裁定，提起抗告，經臺灣高等法院
臺中分院撤銷發回更審（100年度交抗字第453號），本院裁定如
下：
    主  文
原處分撤銷。
謝錦福汽車駕駛人，駕駛汽車經測試檢定酒精濃度超過規定標準
，處罰鍰新臺幣貳萬玖仟伍佰元，吊扣普通小型車駕駛執照壹年
，並應接受道路交通安全講習。
    理  由
一、原處分機關略以：本件異議人即受處分人謝錦福（下稱異議
    人）於民國98年6月28日2時20分許，飲酒後駕駛車牌號碼7Q
    -0130號自用小貨車，行經青海路與何厝街處，為警查獲「
    酒後駕車，經酒測值達0.57mg/L（禁駛）」之違規行為，經
    臺中市警察局交通警察隊直屬第一分隊警員攔停舉發，爰依
    道路交通管理處罰條例第35條第1項第1款、第24條第1項第2
    款之規定，裁處罰鍰新臺幣（下同）49,500元，吊扣駕駛執
    照12個月（已執行），施以道安講習，於法並無不合等語。
二、聲明異議意旨略以：依據行政罰法第26條規定，一行為同時
    觸犯刑事法律及違反行政法上義務規定者，依刑事法律處罰
    之。異議人業經檢察官為緩起訴處分，並已繳納20,000元在
    案，而監理機關另要向異議人處罰行政罰鍰49,500元，並執
    行吊扣駕照，實無再一事二罰處行政罰之必要，為此請求撤
    銷行政罰鍰49,500元，以維持公平正義原則，爰提出異議等
    語。
三、按汽車駕駛人，駕駛汽車經測試檢定有酒精濃度超過規定標
    準者，處15,000元以上60,000元以下罰鍰，並當場移置保管
    其車輛及吊扣其駕駛執照1年；汽車駕駛人有飲用酒類後其
    吐氣所含酒精濃度超過每公升0.25毫克以上者，不得駕車。
    道路交通管理處罰條例第35條第1項第1款、道路交通安全規
    則第114條第2款分別定有明文。又按違反道路交通管理事件
    統一裁罰基準表規定，駕駛人駕駛小型車，其吐氣所含酒精
    濃度在每公升0.55毫克以上或血液中酒精濃度超過0.11%以
    上，在限期內到案者，處罰鍰49,500元。再按依94年2月5日
    公布，95年2月5日施行之行政罰法第26條第1項規定：「一
    行為同時觸犯刑事法律及違反行政法上義務規定者，依刑事
    法律處罰之。但其行為應處以其他種類行政罰或得沒入之物
    而未經法院宣告沒收者，亦得裁處之」。此乃一行為同時造
    成刑罰法律與行政秩序罰規定發生競合適用之關係時，基於
    「一事不二罰」之法理，經由立法程序確立應以刑罰優先為
    原則，避免行為人承受過度且重複之處罰。此觀該條立法理
    由明確揭示：「一行為同時觸犯刑事法律及違反行政法上義
    務規定時，由於刑罰與行政罰同屬對不法行為之制裁，而刑
    罰之懲罰作用較強，故依刑事法律處罰，即足資警惕時，實
    無一事二罰再處行政罰之必要。且刑事法律處罰，由法院依
    法定程序為之，較符合正當法律程序，應予優先適用。但罰
    鍰以外之沒入或其他種類行政罰，因兼具維護公共秩序之作
    用，為達行政目的，行政機關仍得併予裁處，故為第1項但
    書規定」，其理益明。是以前揭行政罰法中刑事法律處罰優
    先且不再處以行政秩序罰之目的，既係因為行為人已接受刑
    罰而足資警惕，且已發生懲罰之作用，即無使行為人陷於雙
    重處罰之不利益，則關於刑事法律處罰之範圍自應採取實質
    認定，凡刑事實體法或程序法中所規定客觀上剝奪行為人生
    命、自由、財產權利，主觀上亦因制裁之嚴厲性、痛苦性，
    其強度足以造成心理強制而間接達成矯正教化目的之處遇手
    段，皆應納入其中，而不以形式上符合刑法第32條至第34條
    所定主刑及從刑種類者為限，始與前揭法律規範之意旨相符
    。次按汽車駕駛人酒精濃度超過規定標準，經裁判確定處以
    罰金低於本條例第92條第3項所訂最低罰鍰基準規定者，應
    依本條例裁決繳納不足最低罰鍰之部分，道路交通管理處罰
    條例第35條第8項定有明文。又緩起訴處分既屬前揭所稱之
    「實質刑事法律處罰」，其性質上類似刑事確定裁判所處以
    之罰金刑，雖有行政罰法第26條第1項規定之適用，然若行
    為人所支付之緩起訴處分金，未達道路交通管理處罰條例第
    92 條第3項所訂最低罰鍰基準規定者（按依違反道路交通管
    理事件統一裁罰基準表之規定，駕駛人駕駛小型車違反道路
    交通管理處罰條例第35條第1項第1款規定之規定，其吐氣所
    含酒精濃度超過每公升0.55毫克以上，在限期內到案者，處
    罰鍰49,500元），依道路交通管理處罰條例第35條第8項規
    定，即須補繳不足最低額罰鍰之部分，始為適法。因此，法
    院僅得就行為人已依緩起訴處分為公益捐款部分予以撤銷，
    並為不罰之諭知（臺灣高等法院暨所屬法院97年法律座談會
    刑事類提案第39號法律問題研討結果亦同此見解）。
四、經查：
(一)本件異議人謝錦福於民國98年6月28日2時20分許，飲酒後駕
    駛車牌號碼7Q-0130號自用小貨車，行經青海路與何厝街處
    時，有「酒後駕車，經酒測值達0.57mg/L（禁駛）」之違規
    行為，為異議人所不爭執，並有臺中市警察局中市警交字第
    GE0000000號舉發違反道路交通管理事件通知單及原處分機
    關裁決書各1份附卷可稽，是異議人本件違規行為，足堪認
    定；另異議人因公共危險案件，業經臺灣臺中地方法院檢察
    署檢察官以98年度速偵字第2489號為緩起訴處分確定，其緩
    起訴處分期間為1年，且應於收受該署檢察官執行緩起訴處
    分命令通知書後2個月內，向「臺中縣政府衛生局（現已改
    制為臺中市政府衛生局）」支付20,000元，異議人並依命於
    98年10月7日繳納完畢等情，有該執行緩起訴處分命令通知
    書、臺中縣衛生局自行收納款項統一收據各1份在卷可證，
    堪予認定。
(二)依上揭說明，檢察官為緩起訴處分並命向公益團體捐款者，
    該等捐款於解釋上，當然應屬道路交通管理處罰條例第35條
    第8項所規定之罰金，異議人已依懲罰作用較強之刑事法律
    繳納緩起訴處分金20,000元，未達違反道路交通管理事件統
    一裁罰基準表最低罰鍰基準49,500元，依道路交通管理處罰
    條例第35條第8項規定，僅須補繳不足之29,500元，原處分
    機關漏未斟酌及此，而仍對異議人裁處罰鍰49,500元，其中
    逾29,500元部分，顯有違行政罰法第26條第1項前段一事不
    二罰之規定，自有未洽，異議人就此部分所為之異議，即有
    理由。至原處分機關所為吊扣駕駛執照（應為普通小型車駕
    駛執照）12個月及施以道路交通安全講習之行政裁罰，則係
    預防將來再犯危險之管制罰，而有別於前揭針對已發生違規
    事實科處罰鍰之行政秩序罰，屬行政罰法第26條第1項但書
    所稱之「其他種類行政罰」，為兼顧維護公共秩序之目的，
    原處分機關仍得依法裁處之，於法並無不合。又本件酒後駕
    車乃一個交通違規行為，罰鍰、吊扣駕駛執照及施以道路交
    通安全講習，乃原處分機關基於前開單一交通違規行為所為
    處分，無從區分，異議人雖僅就罰鍰部分聲明異議，應認原
    處分關於吊扣駕駛執照及施以道安講習之裁處內容，亦為異
    議聲明之效力所，本院自應併予審究（臺灣高等法院暨所屬
    法院98年法律座談會刑事類提案第23號研討結果參照）。從
    而原處分既就罰鍰部分裁處失當，自應由本院將原處分撤銷
    ，並諭知如主文第2項所示，以資適法。
五、據上論斷，應依道路交通管理處罰條例第87條第2項，道路
    交通事件處理辦法第19條前段，裁定如主文。
中    華    民    國    100    年    7    月    19    日
                    交通法庭    法  官  張德寬
上正本證明與原本無異。
如不服本裁定應於送達後五日內向本院提出抗告狀。
                                書記官  王麗雯
中    華    民    國    100    年    7    月    19    日